【裁判字號】    89,判,2259
【裁判日期】    890623
【裁判案由】    土地重劃
【裁判全文】
（A012  空白判決－再審之訴無理由）丑股    八十八年度再字第○○八九三號
行  政  法  院  判  決                        八十九年度判字第          號
    再 審原 告  甲○○
    再 審被 告  臺南縣政府
右當事人間因土地重劃事件，再審原告對本院中華民國八十八年五月二十日八十八年
度判字第一九八七號判決提起再審之訴。本院判決如左︰
    主  文
再審之訴駁回。
    事  實
緣坐落台南縣將軍鄉○○段八四七－五、八四七－六地號「道」地目村莊區土地，原
屬訴外人林吳苳菜所有，民國六十七年間參加台南縣將軍鄉馬沙溝農地重劃，重劃後
編為將軍段二三七八、二三七七地號，仍為「道」地目土地。再審原告於八十三年六
月十日因拍賣而取得上開兩筆土地所有權後，於八十五年十一月六日向再審被告提出
陳情，謂該土地參加重劃，經以既成道路按原位置分配給原所有權人為由，請求以農
地重劃基金辦理差額地價補償或依法辦理徵收。案經再審被告八十五年十一月十九日
府地重字第一九九四五八號函復：「．．．所請辦理差額地價補償，歉難辦理。」再
審原告不服，提起訴願、再訴願，遞遭決定駁回。再審原告訴經本院八十七年度判字
第四四號判決將再訴願決定撤銷。內政部重為實體決定，仍駁回再訴願，再審原告遂
提起行政訴訟，經本院八十八年度判字第一九八七號判決駁回其訴在案，再審原告以
原判決有行政訴訟法第二十八條第一款之再審事由，提起再審之訴，茲摘兩造訴辯
意旨於次：
再審原告起訴意旨略謂︰
再審被告答辯意旨略謂︰
    理  由
按行政訴訟法第二十八條第一款所謂「適用法規顯有錯誤」，係指原判決所適用之法
規與該案應適用之現行法規相違背或與解釋、判例有所牴觸者而言，至於法律上見解
之歧異，再審原告對之縱有爭執，要難謂為適用法規錯誤，而據為再審之理由。迭經
本院著有判例可稽，本件再審原告因土地重劃事件，對本院八十八年度判字第一九八
七號判決，主張原判決有行政訴訟法第二十八條第一款適用法規顯有錯誤之再審事由
，提起再審之訴，經查原判決係以：「按土地法第一百三十五條規定，農地有合於該
條第三款至第五款規定者，得施行土地重劃。臺灣省政府於六十六年五月十日訂頒「
六年經建計畫臺灣省農地重劃計畫方案」。臺灣省農地之重劃於六十九年十二月十九
日公布實施農地重劃條例前，應依該方案辦理。本件被告於六十七年辦理台南縣將軍
鄉馬沙溝農地重劃，系爭台南縣將軍鄉○○段八四七－五、八四七－六地號「道」地
目村莊區土地，原屬訴外人林吳苳菜所有，參加上開台南縣將軍鄉馬沙溝農地重劃，
重劃後編為將軍段二三七八、二三七七地號，仍為「道」地目土地。八十三年六月十
日原告因拍賣取得上開兩筆土地所有權後，於八十五年十一月六日向被告提出陳情，
謂該土地參加重劃，經以既成道路按原位置分配給原所有權人為由，請求以農地重劃
基金辦理差額地價補償或依法辦理徵收，案經被告八十五年十一月十九日府地重字第
一九九四五八號函復：「．．．所請辦理差額地價補償，歉難辦理。」原告循序起訴
謂系爭土地為農地重劃區內之必要農水路，受農地重劃條例之管理，被告不能要求原
告長期忍受公法上義務。被告應就六十七年馬沙溝農地重劃作業之錯誤辦理更正及補
償，或依土地法第一百三十九條等規定補償差額地價或辦理徵收云云。查系爭二筆土
地於重劃前即係村莊內既設聯絡道路，六十七年重劃時並未納入重劃工程規劃設計施
工之農路系統而參加交換分合，仍為供公共通行之聯外道路，僅為配合重劃而辦理地
籍整理，重編段別地號。又重劃農水路用地亦無使用上開土地等情，業經被告答辯及
訴願決定指明，復有該重劃前後地籍圖及工程平面規劃圖暨土地登記簿謄本等相關資
料附原處分卷佐證。而原告就其所指重劃作業有誤一節，亦未立證以實其說，是被告
所辯，即屬可採。系爭土地既末納入重劃工程規劃設計施工之農路系統，則原告請求
被告依土地法第一百三十九條等規定，以農地重劃基金辦理差額地價補償，難謂有據
。又被告六十七年舉辦馬沙溝農地重劃係在農地重劃條例（六十九年十二月十九日公
布）實施前，其依台灣省政府六十六年五月十日府民地字第三四九三○號函頒之「六
年經建計畫臺灣省農地重劃計畫方案」辦理，核無不合。另該方案前言已揭櫫「農地
重劃為綜合性土地改良，其意義在改善農場結構，改良農業生產環境，集水利、農業
、農業金融與地政等技術與力量，以促進土地之高度經濟利用，達到減低成本增加生
產為目的」等辦理農地重劃之意義及目的，尚難謂有何牴觸憲法或法律之處，原告質
疑該方案之合法性，亦非可取。從而，被告所為否准補償處分及一再訴願決定遞予駁
回，理由雖略異，然結果則無不同，仍應維持。原告起訴意旨，非有理由，應予駁回
。至土地之徵收，應由中央地政機關或省政府核准，此觀土地法第一百二十二條至第
一百二十五條（所引法條應為土地法第二百二十二條至第二百二十五條之誤）規定甚
明，原告請求被告辦理徵收系爭土地，亦與法不符。又兩造其餘訴辯事由，與裁判結
果無影響，不復申論，併此明。」等語作為駁回其訴之理由，經核原判決所適用之
法規與該案應適用之現行法規並不相違背，與判例、解釋亦無有所牴觸者之情形。至
再審原告主張系爭土地被告已將之納入農地重劃範圍內，應適用農地重劃條例之規定
辦理，惟系爭土地是否納入農地重劃範圍內，乃法院取捨證據認定事實之職權，並非
法定再審之原因。次查再審原告陳情再審被告就系爭土地予以差額地價補償或辦理徵
收，再審被告僅就差額地價補償否准其請求，就辦理徵收部分未予答覆，惟原判決已
於理由中加以說明指駁，並非未予判決。再審原告仍執陳詞，主張原判決適用法規顯
有錯誤，核諸原判決對再審原告所執陳詞之主張已分別於原判決理由一一予以核駁
明，再審原告之主張，仍屬其主觀上法律之見解，至多僅能為法律上見解之歧異，
再審原告對之縱有爭執，要難謂為適用法規錯誤，而據為再審之理由。再審起訴意旨
，揆諸首揭法條規定及說明，自不符法定再審要件，其提起本件再審之訴，難謂為有
理由，應予駁回。
據上論結，本件再審之訴為無理由，爰依行政訴訟法第三十三條、民事訴訟法第五百
零二條第二項，判決如主文。
中    華    民    國     八十九      年      六      月                 日
                    行 政 法 院 第 六 庭
                                審 判 長 評  事
                                         評  事
                                         評  事
                                         評  事
                                         評  事


司法院資訊處製作；財團法人民間司法改革基金會備份。
